臺灣臺中地方法院刑事判決　　　　　 96年度中簡上字第758號
上　訴　人
即　被　告　丁○○
選任辯護人　張績寶律師
上列上訴人因贓物案件，不服本院臺中簡易庭九十六年度中簡字
第六七號中華民國九十六年六月二十九日第一審簡易判決（聲請
簡易判決處刑案號：九十五年度偵字第二七一三六號），提起上
訴，本院管轄之第二審合議庭判決如下：
    主  文
原判決撤銷。
丁○○故買贓物，處有期徒刑肆月，如易科罰金，以銀元佰元
即新臺幣玖佰元折算壹日，減為有期徒刑貳月，如易科罰金，以
銀元佰元即新臺幣玖佰元折算壹日。緩刑參年。
    犯罪事實
一、丁○○明知引擎號碼ＺＤＭ九０四Ａ0000000號拼裝
    重型機車一輛（下稱系爭機車），係來路不明之贓物（係戊○○所有，於民國九十四年十月十四日凌晨某時，在臺南縣
    永康市○○路二八六巷六一號前失竊），竟為獲取不法利益
    ，而基於故買贓物之犯意，於九十四年十二月間某日，在屏
    東縣林邊鄉○○路四七號「延岡二輪車業」，以新臺幣（下
    同）六萬元之代價，買受上開拼裝重型機車一輛後，再於九
    十五年二月間，以十一萬元之代價，出售上開拼裝重型機車
    一輛予沈志欣（另經臺灣板橋地方法院檢察署檢察官為緩起
    訴處分）。
二、案經臺北市政府警察局萬華分局報告臺灣板橋地方法院檢察
    署檢察官簽呈臺灣高等法院檢察署令轉臺灣臺中地方法院檢
    察署檢察官偵查後聲請簡易判決處刑。
    理    由
一、關於證據能力之判斷：
  (一)證人戊○○於偵訊時之陳述：
    按被告以外之人於偵查中向檢察官所為陳述，除顯有不可信
    之情況者外，得為證據，刑事訴訟法第一百五十九條之一第
    二項定有明文。偵查中對被告以外之人（包括證人、鑑定人
    、告訴人、被害人及共同被告等）所為之偵查筆錄，或被告
    以外之人向檢察官所提之書面陳述，性質上均屬傳聞證據。
    惟現階段刑事訴訟法規定檢察官代表國家偵查犯罪、實施公
    訴，依法其有訊問被告、證人及鑑定人之權，證人、鑑定人
    且須具結，而實務運作時，檢察官偵查中向被告以外之人所
    取得之陳述，原則上均能遵守法律規定，不致違法取供，其
    可信度極高，故被告以外之人前於偵查中已具結而為證述，
    除反對該項供述得具有證據能力之一方，已釋明顯有不可信
    之情況外，不宜以該證人未能於審判中接受他造之反對詰問
    為由，即遽指該證人於偵查中之陳述不具證據能力。而查，
    證人戊○○於偵訊中所為關於系爭車輛車身號碼等情證述明
    確，且經檢察官諭令具結，其證詞之憑信性已獲擔保，且證
    人戊○○嗣於本院審理訊問時未表示曾受不法取供之情形，
    且其於本院中所證內容無從推認其於偵訊時所述有何顯有不
    可信之情況存在。況證人戊○○經本院傳喚到庭，並予被告
    及選任辯護人對質、詰問之機會，有本院審理筆錄在卷可查
    ，乃被告及選任辯護人對其於偵訊中所為陳述內容，自能為
    適當之攻擊、防禦，依前開說明，本院認證人戊○○上開於
    偵查中之證言應具有證據能力，又證人陳俊利未於偵訊時到
    庭證述，原審判決列載該部分證述，容係誤載，併予敘明。
  (二)證人戊○○、乙○○於警詢時之陳述：
    按被告以外之人於檢察事務官、司法警察官或司法警察調查
    中所為之陳述，與審判中不符時，其先前之陳述具有較可信
    之特別情況，且為證明犯罪事實存否所必要者，得為證據，
    刑事訴訟法第一百五十九條之二定有明文。次按所謂具有較
    可信之特別情況之「絕對特別可信性」，係指陳述是否出於
    供述者之真意、有無違法取供情事之信用性而言，故應就偵
    查或調查筆錄製作之原因、過程及其功能等加以觀察其信用
    性，據以判斷該傳聞證據是否有顯不可信或有特別可信之情
    況而例外具有證據能力，並非對其陳述內容之證明力如何加
    以論斷，二者之層次有別，不容混淆（最高法院九十四年度
    臺上字第六二九號判決意旨參照）。證人戊○○於警詢時除
    證稱：系爭機車如何遭竊、車況為何等事實外，並供稱：其
    於網路拍賣網站循線發現系爭車輛等情。證人戊○○於本院
    審理中則進一步證稱：其取得系爭車輛之交易過程等情，且
    其相關細節之陳述尚非完全相同。證人乙○○則於警詢時供
    述：伊為證人戊○○修繕系爭車輛情節，於本院審理中則進
    一步證稱：系爭車輛引擎號碼之辨識狀況，系爭車輛、零件
    之價值等情，且其相關細節之陳述尚非完全相同，該二證人
    於本院審理時，並未表示於警詢中，訊問者對其有何違法取
    供之情形，本院參酌上情，認證人戊○○、乙○○到庭後所
    為之陳述與警詢之陳述有不符之情形，而證人戊○○、乙○○於警詢時距事發時較近，記憶應較清晰，可立即反應所知
    ，不致因時隔日久而遺忘案情，且已陳述甚明，依上開規定
    ，其於警詢時之陳述自屬具有較可信之特別情況，且為證明
    犯罪事實之存否所必要，而有證據能力。
  (三)證人甲○○、沈志欣於警詢、偵訊時所為之陳述：
    按被告以外之人於審判外之言詞或書面陳述，除法律有規定
    者外，不得作為證據，刑事訴訟法第一百五十九條第一項固
    有明文，然被告以外之人於審判外之陳述，雖不符同法第一
    百五十九條之一至之四規定，而經當事人於審判程序同意作
    為證據，法院審酌該言詞陳述或書面陳述作成時之情況，認
    為適當者，亦得為證據，又當事人、代理人或辯護人於法院
    調查證據時，知有第一百五十九條第一項不得為證據之情形
    ，而未於言詞辯論終結前聲明異議者，視為有前項之同意，
    亦為同法第一百五十九條之五所明文規定。本件判決引述證
    人甲○○、沈志欣於警詢、偵訊時所為陳述之證據能力，被
    告、辯護人及檢察官於本院審理迄言詞辯論終結前，均未聲
    明異議，本院審酌上開證人於警詢、偵查中之陳述與其作成
    時之情況，核無違法取證或其他瑕疵，認為以之作為證據為
    適當，是證人甲○○、沈志欣於警詢、偵訊時所為之陳述，
    自亦得做為證據。
二、訊據被告固供承有於上開時地買受、出售系爭機車之事實，
    然矢口否認有何前揭故買贓物之犯行，辯稱：伊不知道系爭
    車輛是贓物，伊向甲○○買受系爭機車時，有提供登載有系
    爭機車引擎號碼ＺＤＭ九０四Ａ0000000號之進口報
    單影本為憑，證明來源合法，且當時系爭車輛有欠缺損排氣
    管、煞車卡鉗、煞車線、離合器、噴射座等零件，伊尚須斥
    資修理，故以六萬元買入，嗣經伊花費四萬二千元修理後，
    再以十一萬元出售予沈志欣，並未獲取暴利云云，經查：
  (一)系爭機車原係證人戊○○所有，而於九十四年十月十四日凌
    晨某時，在臺南縣永康市○○路二八六巷六一號前遭竊一節
    ，業據證人戊○○於警詢、偵訊及本院審理中指訴綦詳，並
    有系爭機車照片、讓渡證及贓物認領保管單附卷可稽，是認
    系爭車輛確係贓物無訛。
  (二)依卷附系爭機車引擎號碼彩色照片（參原審卷第三六頁），
    右數第四碼雖顯示接近「８」之字樣，然對照卷附系爭機車
    引擎號碼黑白照片（參原審卷第二八頁），則顯示為「９」
    之字樣，對照左數第四碼同為「９」之字樣，右數第四碼「
    ９」字樣的勾勒處則略有灰色磨損痕跡，然整體觀之，因右
    數第四碼「９」字勾勒處之磨損痕跡與「９」字樣之打印刻
    字力道、深度不同顯示其色澤不同，而左數第四碼同為「９
    」之字樣與右數第四碼「９」字樣之打印刻字色澤相同，得
    以辨識右數第四碼接近「８」之字樣外觀應係變造之結果，
    右數第四碼之數字原應係「９」。證人戊○○亦於偵查及本
    院審理中結證稱：系爭機車之引擎號碼後面第四碼，因為在
    「９」中間又多了一點，所以看起來又像是「８」等語（見
    板檢偵查卷第一０七頁、本院九十六年十月三十一日審判筆
    錄第一一頁），證人即為戊○○修繕系爭機車之乙○○於本
    院審理中亦證稱：伊有發現系爭機車引擎號碼後面第四碼的
    「８」原本是「９」變造的，伊看的出來等語（見本院前揭
    審判筆錄第一四頁），證人沈志欣及被告亦均於偵查中供稱
    ：（提示系爭機車引擎照片）系爭機車引擎號碼為ＺＤＭ九
    ０四Ａ0000000號等語（見板檢偵查卷第一０九頁至
    第一一０頁），而其中證人乙○○證稱其維修資歷長達十五
    年，證人沈志欣自承經營重型機車買賣事業（見板檢偵查卷
    第四七頁），被告供稱伊從事重型機車買賣約十二年等語（
    見板檢偵查卷第一０九頁），渠等均係重型機車從業人員，
    對於機車引擎號碼是否遭變造此一關係車輛來源合法否之重
    要特徵，自具有高度之辨識能力，足認系爭車輛之真實引擎
    號碼實為ＺＤＭ９０４Ａ２００「９」５３４號，而非ＺＤ
    Ｍ９０４Ａ２００「８」５３４。卷附系爭機車維修單據雖
    仍記載引擎號碼為ＺＤＭ９０４Ａ２００「８」５３４（見
    板檢偵查卷第三一頁），然此僅係記載引擎號碼變造後之結
    果以供查對該變造號碼所附著之引擎，並不能改變確遭變造
    之事實，不足推認系爭機車真實引擎號碼即如維修單據所載
    或誤信之。引號所示「８」與「９」字樣之差異，容係變造
    之結果無訛，被告對此自有相當之認識，即無從確信其來源
    正當。
  (三)證人甲○○於本院審理中結證稱：伊約於九十四年十二月間
    將系爭機車賣予被告等情（見本院前揭審判筆錄第四頁），
    證人沈志欣證稱：伊於九十五年一、二月間向被告購得該車
    等語（見板檢偵查卷第四六頁），被告自承：伊於九十五年
    二月間將系爭機車賣予沈志欣等語（見板檢偵查卷第七二頁
    ），是以被告自購入系爭車輛迄轉售予證人沈志欣，歷時約
    二月許，其間均由被告占有管領中，然被告所出具其自甲○○處買受系爭車輛之買賣證書，卻係於系爭機車已非屬被告
    占有時間之九十五年四月十九日所書立，有該買賣證書可稽
    （見板檢偵查卷第七四頁），被告亦於偵查中供稱：買受當
    時沒有簽買賣合約書，但後來有補簽等語（見板檢偵查卷第
    七二頁），而證人沈志欣係於九十五年三月間為警查獲買受
    系爭機車，並供出來源為被告（見板檢偵查卷第五頁至第八
    頁），顯然被告係於本件案發後，始要求甲○○出具系爭機
    車讓渡書，已距真實交易時間相隔有數月之久，容與交易實
    情不符，且與交易常情有違，被告未於買受系爭機車之初當
    下即簽署買賣契約書，顯為掩飾車輛來源之不作為，且被告
    既係從事中古重型機車買賣事業，對於交易細節本應慎重為
    之，其故不為買賣契約書之簽立，益徵其對於車輛來源之合
    法性難生確信。
  (四)被告雖提出登載有引擎號碼ＺＤＭ九０四Ａ0000000
    號之進口報單影本為憑（見板檢偵查卷第七五頁），然該筆
    號碼，核與前(二)段所述系爭機車真實引擎號碼不符，復係影
    本，縱查無證據證明被告所提進口報單影本是否出於偽造，
    然該份進口報單影本僅有一頁，依該份進口報單抬頭第一列
    頁數之記載，該份完整進口報單共有三頁，且被告所提進口
    報單影本上並無經辦人員如海關、分估計稅、分估複核、驗
    貨或報關人員加蓋職名章或戳印，亦未蓋有騎縫章，核與本
    院函查財政部高雄關稅局以九十六年十一月二十日高普外字
    第０九六一０二０八二七號函覆之進口報單通關、查驗流程
    所現形式有別，從被告所提進口報單影本之形式觀之，亦難
    形成證明系爭機車合法來源之確信，況被告於偵查中自承：
    進口報單與引擎號碼伊沒有核對清楚，伊買系爭機車時沒去
    核對等語（見板檢偵查卷第一０九頁），亦未盡其相當注意
    之核對或查證，則被告引據其未為核對或查證引擎號碼之進
    口報單作為信賴合法來源之基礎，顯然失據。是被告僅以內
    容不相符、形式不具備之進口報單影本作為來源之佐證，難
    為有利被告認定之證明力推論，此外，復查無被告提示其他
    足資彰顯系爭機車有合法來源之適切證明，參諸前二段所述
    情狀，足認被告對於系爭機車於買受當時顯有贓物之認識。
  (五)至被告辯稱：伊購入系爭車輛當時有欠缺損排氣管、煞車卡
    鉗、煞車線、離合器、噴射座等零件，伊尚須斥資修理，故
    以六萬元買入，嗣經伊花費四萬二千元修理後，再以十一萬
    元出售予沈志欣，並無暴利可圖云云，然被告於買受系爭機
    車時已有贓物之認識，業如前述，其嗣後如何處分贓物、獲
    利如何，均非所問，被告所辯機車缺損、修繕花費一節，未
    據其就系爭機車提出相關事證佐證，無從查證屬實與否，其
    所提出網路零件資料、查估資料並非實際針對系爭機車（按
    系爭車輛因違規業遭警方查扣，見板檢偵查卷第一一一頁、
    原審卷第三五頁）而為評估，證人乙○○所證各該零件價格
    不一，均難為核算之依據；退步言之，縱認被告所辯上開情
    節屬實，亦無礙於本院前揭認定結果，且證人沈志欣證稱：
    被告並未向伊說明系爭機車如何而來，亦未拿系爭機車所有
    的證件給伊，被告前來店裡兜售，伊看了很喜歡，就用十一
    萬元跟被告買，被告有說系爭機車是拼裝車，伊認為價值約
    十來萬元，有領牌的新車一部要七十萬元等情，則被告出售
    系爭機車時未證明系爭車輛來源合法，亦未有所說明，顯然
    被告並未將其所辯稱之「合法來源」作為提高售價考量之一
    或出售與否之依據，遽以證人沈志欣所認為之價格成交，益
    徵被告對於系爭機車來源不明一節早有認識且亟欲脫手。
  (六)綜上是認，被告對於系爭機車係屬來路不明之贓物，應有認
    識甚明仍予以買受，其前揭所辯，均係卸責之詞，不足採信
    。本案事證明確，被告犯行洵堪認定。
三、被告行為後，刑法業於九十四年一月七日修正，同年二月二
    日公布，於九十五年七月一日施行。按行為後法律有變更者
    ，適用行為時之法律，但行為後之法律有利於行為人者，適
    用最有利於行為人之法律，現行刑法第二條第一項訂有明文
    。此條規定乃與刑法第一條罪刑法定主義契合，而貫徹法律
    禁止溯及既往原則，係規範行為後法律變更所生新舊法律比
    較適用之準據法，是刑法第二條本身雖經修正，但刑法第二
    條既屬適用法律之準據法，本身尚無比較新舊法之問題，應
    一律適用裁判時之現行刑法第二條規定，以決定適用之刑罰
    法律，先予辨明。又以本次刑法修正之比較新舊法，應就罪
    刑有關之共犯、未遂犯、想像競合犯、牽連犯、連續犯、結
    合犯，以及累犯加重、自首減輕暨其他法定加減原因（如身
    分加減）與加減例等一切情形，綜其全部罪刑之結果而為比
    較，有最高法院九十五年五月二十三日九十五年度第八次刑
    庭會議決議可資參照。經查：
  (一)刑法第三百四十九條第二項故買贓物罪規定其法定刑得科或
    併科銀元一千元以下罰金，然被告行為後，於九十五年六月
    十四日增訂刑法施行法第一條之一，並規定：「中華民國九
    十四年一月七日刑法修正施行後，刑法分則編所定罰金之貨
    幣單位為新臺幣。九十四年一月七日刑法修正時，刑法分則
    編未修正之條文定有罰金者，自九十四年一月七日刑法修正
    施行後，就其所定數額提高為三十倍。但七十二年六月二十
    六日至九十四年一月七日新增或修正之條文，就其所定數額
    提高為三倍。」，且九十四年二月二日施行公布九十五年七
    月一日施行之刑法第三十三條第五款修正為：「主刑之種類
    如下：五、罰金：新臺幣一千元以上，以百元計算之，」，
    是依修正後之法律，刑法第三百四十九條第二項故買贓物罪
    所得科處之罰金刑最高為新臺幣三萬元、最低為新臺幣一千
    元；而被告行為時適用之罰金罰鍰提高標準條例第一條前段
    規定：「依法律應處罰金、罰鍰者，就其原定數額得提高為
    二倍至十倍。但法律已依一定比率規定罰金或罰鍰之數額或
    倍數者，依其規定。」、現行法規所定貨幣單位折算新臺幣
    條例第二條規定：「現行法規所定金額之貨幣單位為圓、銀
    元或元者，以新臺幣之三倍折算之。」，及修正前刑法第三
    十三條第五款規定: 「主刑之種類如下：五、罰金：一元以
    上。」，是依行為時之法律，刑法第三百四十九條第二項故
    買贓物罪所得科處之罰金刑最高為新臺幣三萬元、最低為新
    臺幣三十元。因此，比較上述修正前、後之刑罰法律，修正
    後之相關規定並未有利於被告，自以被告行為時之舊法即依
    修正前刑法第三十三條第五款，並配合罰金罰鍰提高標準條
    例第一條前段為法條適用之依據。
  (二)綜合上條文修正前、後之比較，揆諸前揭最高法院決議及修
    正後刑法第二條第一項前段、後段規定之「從舊、從輕」原
    則，被告自應適用其行為時之法律，即修正前刑法之相關規
    定、罰金罰鍰提高標準條例第一條前段及修正前罰金罰鍰提
    高標準條例第二條規定，予以論處。
四、核被告所為，係犯刑法第三百四十九條第二項之故買贓物罪
    。原審予以論罪科刑，固非無見，惟中華民國九十六年罪犯
    減刑條例已於九十六年七月四日經總統公布，於九十六年七
    月十六日施行，被告犯罪時間在九十六年四月二十四日以前
    ，即有該條例之適用，依法應予減刑，原判決未及審酌，容
    有未洽，被告仍執前詞否認犯行提起上訴，固無足採，然原
    審判決既有上開所示未及審酌之違誤之處，自應由本院予以
    撤銷改判。另被告故買贓物時間及出售時間，依前揭理由欄
    第二之(三)段所述，應認分別為九十四年十二月間及九十五年
    二月間，原審判決所載該部分犯罪事實時間，容係誤載，及
    原審判決適用法條漏引現行法規所定貨幣單位折算新臺幣條
    例第二條，惟不影響犯罪構成要件事實之認定，爰均予更正
    及補充，附此敘明。爰審酌被告並無前科，素行良好，有臺
    灣高等法院被告前案紀錄表、臺灣臺中地方法院檢察署刑案
    資料查註紀錄表各一份在卷可稽，竟不思以正當途徑牟利，
    為貪圖轉售利益，故買來歷不明贓物，助長竊盜歪風，並使
    贓物追查困難，惟念及其犯罪所得非鉅，被害人已領回贓物
    ，暨其犯罪之動機、目的、手段，犯後迄本院審理中供承部
    分事實，然仍否認犯行，態度未臻良好等一切情狀，量處如
    主文所示之刑，並諭知易科罰金之折算標準，又被告行為後
    ，刑法第四十一條第一項前段亦有修正，被告行為時，依修
    正前刑法第四十一條第一項前段、罰金罰鍰提高標準條例第
    二條（現已刪除）之規定，有期徒刑、拘役易科罰金之折算
    標準，原以銀元一百元、二百元、三百元折算一日，經折算
    為新臺幣後，應以新臺幣三百元、六百元、九百元折算一日
    ，而刑法第四十一條第一項前段修正後，則規定為以新臺幣
    一千元、二千元或三千元折算一日，此因屬科刑規範事項之
    變更，其折算標準為裁判時所應諭知，自有就新舊法規定比
    較之必要，經比較新舊法結果，以被告行為時關於易科罰金
    之規定，較有利於被告，則應依刑法第二條第一項前段之規
    定，依修正前刑法第四十一條第一項前段、修正前罰金罰鍰
    提高標準條例第二條、現行法規所定貨幣單位折算新台幣條
    例第二條之規定，定其折算標準。〔按定易科罰金之折算標
    準，係屬科刑規範事項，非屬最高法院九十五年五月二十三
    日九十五年第八次刑庭會議決議第一、（四）則所定，比較
    新舊法應就罪刑有關之共犯、未遂犯、想像競合犯、牽連犯
    、連續犯、結合犯，以及累犯加重、自首減輕暨其他法定加
    減原因（如身分加減）與加減例等一切情形，綜其全部罪刑
    之結果而為比較之情形，其既非屬法律適用之情形，即無與
    之綜合比較之適用，附此敘明〕。且查本件被告成立犯罪時
    間在九十六年四月二十四日以前，查無中華民國九十六年罪
    犯減刑條例第三條所列不予減刑之情形，合於同條例第二條
    第一項第三款減刑條件，應依同條例第七條之規定，減其宣
    告刑二分之一如主文所示減得之刑，並諭知易科罰金之折算
    標準。末以，刑法第七十四條規定，於九十四年一月七日修
    正、九十五年七月一日施行，修正前第七十四條第一款規定
    為：「受二年以下有期徒刑、拘役或罰金之宣告，而有左列
    情形之一，認為以暫不執行為適當者，得宣告二年以上五年
    以下之緩刑，其期間自裁判確定之日起算：一、未曾受有期
    徒刑以上刑之宣告者。」；修正後移列為第七十四條第一項
    第一款，規定：「受二年以下有期徒刑、拘役或罰金之宣告
    ，而有下列情形之一，認以暫不執行為適當者，得宣告二年
    以上五年以下之緩刑，其期間自裁判確定之日起算：一、未
    曾因故意犯罪受有期徒刑以上刑之宣告者。」。而犯罪在新
    法施行前，裁判在新法施行後，緩刑之宣告，應適用新法第
    七十四條之規定（參見最高法院九十五年五月二十三日九十
    五年第八次刑庭會議決議）。查被告未曾受有期徒刑以上刑
    之宣告，此有刑案資料查註紀錄表及臺灣高等法院被告前案
    紀錄表在卷可按，其因一時失慮，偶罹刑典，因本案故買贓
    物犯行獲利不多，贓物前經被害人領回，犯罪所生危害非鉅
    ，被告經此刑之宣告後，應知警惕而無再犯之虞，本院因認
    暫不執行其刑為當，予以宣告緩刑三年，以啟自新。
據上論斷，應依刑事訴訟法第四百五十五條之一第一項、第三項
、第三百六十九條第一項前段、第三百六十四條、第二百九十九
條第一項前段，刑法第二條第一項前段、第三百四十九條第二項
、修正前刑法第四十一條第一項前段，第七十四條第一項第一款
，中華民國九十六年罪犯減刑條例第二條第一項第三款、第七條
、第九條，罰金罰鍰提高標準條例第一條前段、修正前罰金罰鍰
提高標準條例第二條，現行法規所定貨幣單位折算新臺幣條例第
二條，判決如主文。
本案經檢察官丙○○到庭執行職務。
中　　華　　民　　國　　96　　年　　12　　月　　19　　日
　　　　　　　　　臺灣臺中地方法院刑事第五庭
                      審判長  法  官  鍾堯航
                              法  官  巫淑芳
                              法　官　吳崇道
以上正本證明與原本無異。
本件不得上訴。
　                          　書記官　黃舜民
中　　華　　民　　國　　96　　年　　12　　月　　19　　日
附錄論罪科刑法條：
刑法第三百四十九條第二項：
搬運、寄藏、故買贓物或牙保者，處五年以下有期徒刑、拘役或
科或併科一千元以下罰金。
